【裁判字號】    89,訴,325
【裁判日期】    891031
【裁判案由】    搶奪
【裁判全文】
臺灣苗栗地方法院刑事判決                          八十九年度訴字第三二五號
    公  訴  人  臺灣苗栗地方法院檢察署檢察官
    被      告  乙○○
                甲○○
右列被告因搶奪案件，經檢察官提起公訴（八十九年度偵字第二七九六號），本院判
決如左：
    主  文
乙○○共同意圖為自己不法之所有，而搶奪他人之動產，累犯，處有期徒刑貳年。並
於刑之執行完畢或赦免後，令入勞動場所強制工作貳年。
甲○○無罪。
    事  實
一、乙○○前於民國（下同）七十九年間起，即因竊盜案件，經法院判處減為有期徒
    刑一年確定，於八十年十一月十三日執行完畢。於八十年間，因違反麻醉藥品管
    理條例案件，經法院判處有期徒刑六月確定，於八十一年五月二十六日易科罰金
    執行完畢。又於八十一年間，再因違反麻醉藥品管理條例案件，經法院判處有期
    徒刑八月確定，於八十二年八月十三日執行完畢。又於八十四年、八十五年間，
    再因違反麻醉藥品管理條例案件，分別經法院判處有期徒刑十月、五月確定，二
    者接續執行，於八十六年五月十日因縮短刑期期滿執行完畢。最近一次於八十六
    年間，因違反麻醉藥品管理條例案件，經法院判處有期徒刑七月確定，並於八十
    七年八月六日因縮短刑期期滿執行完畢（起訴書誤載為同年月十二日執行完畢）
    。乙○○不知悔改，與綽號「阿強」之不詳姓名成年男子，共同基於意圖為自己
    不法所有之犯意聯絡，起意搶奪，由該名綽號「阿強」之男子騎乘未掛車牌之紅
    色重型機車（該車係丁○○所有、於八十九年七月六日下午五時許，在苗栗縣苗
    栗市○○里○○街○○○號前失竊）搭載葉○○，於八十九年七月七日晚間十時
    五十分許，在新竹市○○里○○○號附近，見丙○○在左肩背有橘色皮包一只（
    內有ＴＯＮＹ牌銀色皮夾一只、電話卡一張、巴賽隆納ＭＴＶ卡一張、笑傲江湖
    ＫＴＶ卡一張、９００１皮飾ＶＩＰ卡一張及新台幣（下同）一百元），即由「
    阿強」騎乘機車經過時，乙○○乘丙○○不備之際，以徒手搶奪皮包，得手後二
    人即加速駛離，並將機車騎至乙○○向不知情之甲○○借住之苗栗縣頭份鎮○○
    里○鄰○○路○○○號前空地停放，乙○○並取出橘色皮包內之ＴＯＮＹ牌銀色
    皮夾及現金一百元後，將橘色皮包隨手棄置並將其餘證件棄於空地旁之廢棄稻田
    中，並將所搶得之贓款花用殆盡。嗣經警循線查獲，並於同年月十日持搜索票至
    楊○○上開住處搜索時，當場在乙○○身上起出丙○○失竊之ＴＯＮＹ牌銀色皮
    夾一只（內有電話卡一張、巴賽隆納ＭＴＶ卡一張、笑傲江湖ＫＴＶ卡一張、９
    ００１皮飾ＶＩＰ卡一張）始悉上情。
二、案經丙○○告訴及苗栗縣警察局竹南分局報請臺灣苗栗地方法院檢察署檢察官偵
    查起訴。
    理  由
甲、有罪部分：
一、右揭事實，業據被告乙○○坦承不諱，核與被害人丙○○、丁○○指訴情節相符
    ，復經證人即承辦警員戊○○證述查獲經過在卷可考，此外，並有贓物認領保管
    單二只、查詢車輛認可資料、失竊重機車停放位置圖一紙、丁○○之駕駛執照、
    行車執照、保險單影本等件在卷可證，堪認被告之自白為事實，足以採信。第查
    ，被告乙○○與「阿強」之人所用以強奪之機車，為未懸掛車牌之紅色重型機車
    ，此情為告訴人丙○○指明屬實，又該部機車為被害人丁○○於前開事實欄所載
    時地失竊，亦有丁○○證詞及上開車籍資料為憑，是為贓物無疑。而被告搭乘該
    部未掛有車牌之機車，明顯知悉其為來源不明之物，是其有贓物認識至明。綜上
    事證明確，被告乙○○犯行堪以認定。
二、核被告所為，係犯刑法第三百二十五條第一項之搶奪罪及同法第三百四十九條第
    一項之收受贓物罪。被告與「阿強」之成年男子就搶奪罪間，有犯意聯絡及行為
    分擔，為共同正犯。被告所犯上揭二罪間，有方法、結果之牽連關係，應從一重
    之搶奪罪處斷（公訴人雖漏未論及被告涉犯收受贓物罪部分，惟起訴事實已有提
    及，且與其起訴論罪之搶奪罪間有裁判上一罪關係，為起訴效力所及，基於審判
    不可分原則，本院自得併予審理，附此敘明）。被告有事實欄所載論罪科刑執行
    情形，有台灣高等法院檢察署刑案紀錄簡覆表在卷可查，其受有期徒刑執行完畢
    後，五年以內再犯本件有期徒刑以上之罪，為累犯，應依刑法第四十七條規定加
    重其刑。爰審酌被告年輕力壯，不思正途取財，竟以不法腕力搶奪他人財物花用
    ，好逸惡勞可見一般，嚴重危害社會秩序，並危及民眾行的安全，惡性菲輕，及
    其犯罪之動機、目的、手段，犯罪後坦承犯行等一切情狀，量處如主文第一項所
    示之刑。又被告有事實欄所載論罪科刑之情形，有上開台灣高等法院檢察署刑案
    紀錄簡覆表在卷足按，其所涉犯行多起，仍不知警醒，再為本件搶奪惡行，明顯
    有犯罪之習慣，本院認應依刑法第九十條第一項之規定，諭知於刑之執行完畢後
    ，令入勞動場所強制工作二年，以資矯治。
乙、無罪部分：
一、公訴意旨略以：上揭事實欄所載「阿強」之人即為被告甲○○，其與被告乙○○
    共同於前揭時地搶奪被害人丙○○之財物。因認被告甲○○涉有共同搶奪罪嫌云
    云。
二、按犯罪事實應依證據認定之，無證據不得推定其犯罪事實，又不能證明被告犯罪
    者，應諭知無罪判決，刑事訴訟法第一百五十四條、第三百零一條第一項前段分
    別定有明文。又按事實之認定，應憑證據，如未能發現相當證據，或證據不足以
    證明，自不能以推測或擬制之方法，以為裁判基礎；且認定不利於被告之犯罪事
    實，須依積極證據，苟積極證據不足為不利於被告事實之認定時，即應為有利於
    被告之認定，更不必有何有利之證據，有最高法院四十年台上字第八六號、三十
    年上字第八一六號判例意旨可資參照。
三、公訴人認被告甲○○有上揭犯行，無非係以被害人丙○○之指訴、搶奪丙○○財
    物之紅色機車及丙○○遭搶之皮包分別在甲○○所住上揭苗栗縣頭份鎮○○里○
    鄰○○路○○○號住處旁空地及屋內為警查獲為主要論據。惟訊據被告甲○○堅
    詞否認有何犯行。經查：
（一）被害人丙○○於警訊中係指認口卡上被告甲○○之照片，而認其為搶奪之犯嫌
      ，然核口卡上照片模糊不清，被害人是否認得真確，已有疑問。甚且被害人丙○○於警訊中指陳：被告乙○○為騎機車之人，伊僅看見其側面，而被告甲○○即為動手搶奪皮包之男子，伊有看見他的臉等語（見偵查卷第四頁背面倒數
      第一行、第二行及第五頁第六行至第八行）；惟於檢察官傳喚到庭指認時，被
      害人丙○○卻改稱：在庭之被告乙○○為行搶之人，坐於後座，至於在庭之被
      告甲○○是否為當日騎乘機車之人，伊沒有看見臉，但體型差不多，是瘦瘦的
      云云（見偵查卷第五十七頁），則被害人丙○○前後指訴何人下手行搶，究竟
      認得出何人等節，顯有所出入。嗣再經本院傳喚被害人丙○○到庭指認，被害
      人丙○○再一次陳明：伊僅認得坐後座之被告乙○○，另一位伊不確定，因當
      時伊只看見側面，然伊有聽見前座之騎士說”快搶、趕快走”等語，經本院命
      被告甲○○以國、台及客家三種語言說出上開詞句，被害人丙○○亦無法分辨
      當時所聽聞之話語是否出自被告甲○○，則被害人丙○○顯無從確認被告甲○○即為共同行搶之人，其先前之指認，容有可議，自不足取。至於被告甲○○
      雖於偵查中當庭轉身瞪視被害人丙○○一情，然衡情若遭人誤指，亦有此情緒
      反應，故無從以此舉動遽謂被告甲○○定為畏罪情虛，佯怒以嚇被害人。
（二）第查，公訴人指稱在被告甲○○住處有查獲被害人丙○○遭搶之銀色皮夾一情
      ，然核，該銀色皮夾係為警於當時借住被告甲○○住處之乙○○身上褲袋所查
      獲，此有被告乙○○之警訊筆錄載明綦詳（見偵查卷第八頁背面倒數第一行、
      第二行、第九頁倒數第一行），而被告乙○○即為動手行搶之人，其身上有被
      害人遭搶之贓物是為常情，故亦難由此逕認被告甲○○有共同行搶。至於被害
      人丙○○所指認行搶之工具紅色機車一部，據證人即承辦警員戊○○於偵查中
      到庭證稱：當時渠等據報前往查訪，在被告甲○○住處附近約二十公尺左右發
      現該部紅色機車，被害人丙○○等人之證件遭棄置之地點亦僅距被告甲○○住
      處約十多公尺而已，惟渠等在現場埋伏直至深夜十一時許，均未見有人前往取
      車，惟翌日凌晨二時許，再次前往現場查看時，機車已然不見等語，以上揭被
      告乙○○係借住於被告甲○○住處乙節觀之，該住處附近出現遭棄置之行搶工
      具及證件贓物等，亦屬合理，並無法直指住於附近之被告甲○○即為共同行搶
      之人。再查，同案被告乙○○自白搶奪犯行後，即一再供明：共同參與之人為
      綽號「阿強」之成年男子，並非被告甲○○等語，此外，又查無事證足徵被告
      甲○○之綽號為「阿強」，則殊難遽認被告甲○○確為共同搶奪之人無疑。
（三）綜據上述，尚無從認定被告甲○○涉有本案搶奪犯行，此外，又查無其他積極
      事證足認被告甲○○有公訴意旨所指犯行，應認不能證明被告甲○○犯罪，依
      法應為無罪之諭知。

據上論斷，應依刑事訴訟法第二百九十九條第一項前段、第三百零一條第一項，刑法
第二十八條、刑法第三百二十五條第一項、第三百四十九條第一項、第五十五條、第
四十七條、第九十條第一項、第二項、第九十六條前段，罰金罰鍰提高標準條例第一
條前段，判決如主文。
中      華      民      國    八十九    年      十      月    三十一    日
                                        臺灣苗栗地方法院刑事庭
                                            法  官  周  淡  怡



右正本證明與原本無異。
如不服本判決，應於判決送達後十日內向本院提出上訴狀( 應附繕本 )，上訴於
臺灣高等法院台中分院。

                                            書記官  尤  旗  樟

中      華      民      國    八十九    年      十一    月      四     日

附錄論罪科刑法條
刑法第三百二十五條第一項
意圖為自己或第三人不法之所有，而搶奪他人之動產者，處六月以上五年以下有期徒
刑。
刑法第三百四十九條第一項
收受贓物者，處三年以下有期徒刑、拘役或五百元以下罰金。

司法院資訊處製作；財團法人民間司法改革基金會備份。
